臺灣臺中地方法院刑事判決　
111年度金訴字第785號
公  訴  人  臺灣臺中地方檢察署檢察官
被      告  紀周余


上列被告因洗錢防制法等案件，經檢察官提起公訴（110年度偵
字第22330號、第30023號、第37165號），及移送併辦(111年度
偵字第4363號、第5426號、第5995號)，被告於準備程序中就被
訴事實為有罪之陳述，經告知簡式審判程序之旨，並聽取公訴人
、被告之意見後，本院合議庭裁定由受命法官獨任進行簡式審判
程序，判決如下：     
    主    文
壬○○幫助犯洗錢防制法第十四條第一項之一般洗錢罪，處有期徒
刑參月，併科罰金新臺幣壹萬元，罰金如易服勞役，以新臺幣壹
仟元折算壹日。
    犯罪事實
一、壬○○、己○○、王珉洲(己○○、王珉洲部分由本院另行審結)依
    其一般社會生活之通常經驗，均可知悉一般人可自行申請金
    融帳戶使用，如非意圖供犯罪使用，無使用他人金融帳戶之
    必要，並可預見將金融帳戶提供予無信任關係之他人後，該
    人將可能藉由蒐集所得之帳戶作為詐欺被害人轉帳之用，遂
    行詐欺取財犯行，並於提領、轉帳後即產生遮斷或掩飾、隱
    匿資金流動軌跡以逃避國家追訴、處罰之效果，仍於不違背
    其本意情形下，基於幫助他人詐欺取財及幫助一般洗錢之未
    必故意，先由己○○於民國109年12月21日前之不詳時間，在
    其址設臺中市○○區○○○街00號1樓之工作地點，將以其名義申
    辦之第一商業銀行帳戶（帳號000-00000000000號，下稱本
    案一銀帳戶）之存摺、金融卡及密碼、網路銀行帳號及密碼
    （下稱本案帳戶資料）以新臺幣（下同）1萬5000元之代價
    租借予壬○○，再由壬○○將本案帳戶資料轉交予王珉洲，再由
    王珉洲提供予某真實姓名、年籍不詳之人(下稱不詳之人)使
    用。嗣不詳之人於取得本案帳戶資料後，先由不詳之人以附
    表所示之方式詐欺如附表所示之人，致其等陷於錯誤，而於
    如附表所示之時間匯入如附表所示之款項至本案一銀帳戶內
    ，嗣上開轉入金額旋遭提領，產生遮斷或掩飾、隱匿資金流
    動軌跡以逃避國家追訴、處罰之效果。嗣因如附表所示之人
    發覺遭詐欺而報警處理，經警循線追查後，始悉上情。
二、案經乙○○、庚○○、子○○、辛○○、丙○○、戊○○、癸○○、寅○○、
    丁○○訴由臺中市政府警察局清水分局、苗栗縣警察局頭份分
    局、南投縣政府警察局草屯分局、臺中市政府警察局豐原分
    局、屏東縣政府警察局屏東分局、新北市政府警察局板橋分
    局、苗栗縣警察局大湖分局、臺中市政府警察局第六分局報
    告臺灣臺中地方檢察署檢察官偵查起訴及移送併辦。　　
    理    由
壹、本案被告壬○○所犯者為刑事訴訟法第273 條之1 第1 項所定
    死刑、無期徒刑、最輕本刑為3 年以上有期徒刑以外之罪，
    且非高等法院管轄之第一審案件，而被告就被訴事實為有罪
    之陳述，經告知簡式審判程序之旨，並聽取被告及檢察官之
    意見後，本院合議庭裁定由受命法官獨任改行簡式審判程序
    ，是本案之證據調查，依刑事訴訟法第273 條之2 規定，不
    受同法第159 條第1項、第161條之2 、第161 條之3、第163
    條之1及第164條至第170條等規定之限制，合先敘明。
貳、上揭犯罪事實，業據被告壬○○所坦承不諱(見111金訴785卷
    第42-43、63-67頁)，並有如附表證據出處欄所示之證據在
    卷可佐，是以，本案事證明確，被告犯行堪以認定，應予依
    法論科。
參、論罪科刑
一、按刑法上之幫助犯，係對於犯罪與正犯有共同之認識，以幫
    助之意思，對於正犯資以助力，而未參與犯罪行為者而言，
    如未參與實行構成要件之行為，且係出於幫助之意思，提供
    助力，即屬幫助犯，而非共同正犯（最高法院49年度台上字
    第77號判決可資參照）。本件被告基於不確定幫助故意，提
    供本案帳戶資料予真實姓名年籍不詳之詐欺正犯，使詐欺正
    犯對附表所示之被害人施以詐術，致使附表所示之被害人陷
    於錯誤，分別將款項匯入本案一銀帳戶，再由詐欺正犯自本
    案帳戶將各該被害人匯入之款項提領出，藉以掩飾、隱匿特
    定犯罪所得之來源、去向，是核被告就附表編號1至11所為
    ，均係犯刑法第30條第1項前段、第339條第1項之幫助詐欺
    取財罪，及刑法第30條第1項前段、洗錢防制法第14條第1項
    之幫助一般洗錢罪。又臺灣臺中地方檢察署檢察官111年度
    偵字第4363號、第5426號、第5995號移送併辦部分(即附表
    編號7至11部分)，與檢察官起訴書所載係提供同一帳戶之行
    為，而侵害不同被害人之法益，屬於一行為侵害數法益之想像
    競合犯關係，為裁判上一罪，依刑事訴訟法第267條規定，
    自為起訴書之效力所及，且本院亦當庭告知被告壬○○此部分
    移送併辦之犯罪事實(見111金訴785卷第42-43、64-66頁)，
    自無礙於被告壬○○防禦權之行使，本院自應併予審究。又按
    刑事訴訟法第267條規定：「檢察官就犯罪事實一部起訴者
    ，其效力及於全部」，蓋實質上及裁判上一罪要屬單一訴訟
    客體而無從割裂，倘檢察官針對一部犯罪事實提起公訴，則
    就他部分犯罪事實，亦為起訴效力之所及，是以，附表編號
    5、6關於被害人甲○○、丑○○受騙部分，雖未經檢察官起訴或
    移送併辦，惟與起訴之犯罪事實(即附表編號1至4部分)核屬
    想像競合犯之裁判上一罪關係(詳後述)，為起訴效力所及，
    且本院亦當庭告知被告壬○○此部分之犯罪事實及罪名，自無
    礙於被告壬○○防禦權之行使，本院自應併予審理，另此敘明
    。
二、又被告係以提供本案一銀帳戶之單一行為，幫助他人對數被
    害人實行數個詐欺犯行，並同時觸犯上開數罪名，應依刑法
    第55條想像競合犯之規定，從一重之幫助一般洗錢罪處斷。
三、又被告基於幫助犯意為上開犯行，為幫助犯，爰依刑法第30
    條第2項規定，按正犯之刑減輕之。再被告於本院準備程序
    及審理時均自白前揭幫助洗錢犯行，業如前述，爰依洗錢防
    制法第16條第2項之規定，減輕其刑，並依法遞減輕之。
四、爰以行為人責任為基礎，審酌被告提供金融帳戶供他人遂行
    詐欺取財等不法行為，實屬不該，惟念被告犯後坦認犯行，
    且與告訴人庚○○、辛○○、甲○○達成調解，並有分別給付告訴
    人庚○○、辛○○、甲○○部分之調解金額等情，此有本院調解程
    序筆錄、本院公務電話紀錄表可參(見111金訴113卷第103-1
    05頁、111金簡33卷第27-30頁)，可認被告之犯後態度良好
    ；兼衡本案被害人人數、受騙金額多寡、被告之素行、犯罪
    動機、目的、手段，暨其自陳高職畢業，案發時是彩券行員
    工，目前無業，經濟狀況普通，有3名未成年子女需扶養等
    一切情狀(見111金訴785卷第68頁)，量處如主文所示之刑，
    並就罰金刑部分諭知易服勞役之折算標準。　
肆、沒收部分
一、洗錢防制法第18條第1項固規定：「犯第14條之罪，其所移
    轉、變更、掩飾、隱匿、收受、取得、持有、使用之財物或
    財產上利益，沒收之；犯第15條之罪，其所收受、持有、使
    用之財物或財產上利益，亦同」，為刑法沒收規定之特別規
    定，自應優先於刑法相關規定予以適用，亦即就洗錢行為標
    的之財物或財產上利益，均應依洗錢防制法第18條規定沒收
    之。惟上開條文雖採義務沒收主義，卻未特別規定「不問屬
    於犯罪行為人與否，沒收之」，致該洗錢行為之標的是否限
    於行為人所有者始得宣告沒收，有所疑義，於此情形自應回
    歸適用原則性之規範，即參諸刑法第38條第2項前段規定，
    仍以屬於行為人所有者為限，始應予沒收。是並無證據證明
    被告實際取得如附表所示之告訴人受騙而轉帳至本案一銀帳
    戶之款項，自無庸依洗錢防制法第18條第1項前段規定沒收
    。　　
二、又觀諸卷內全部證據資料，尚無從證明同案被告因交付本案
    一銀帳戶予同案被告王珉洲使用，已從中獲取任何報酬或不
    法利得，自無諭知沒收犯罪所得或追徵其價額之餘地，附此
    敘明。
據上論斷，依刑事訴訟法第273條之1第1項、第299條第1項前段
，判決如主文。　
本案經檢察官黃鈺雯提起公訴及移送併辦，由檢察官卯○○到庭執
行職務。
中　　華　　民　　國　　111 　年　　7 　　月　　 7    日
                  刑事第四庭    法  官  魏威至  
以上正本證明與原本無異。
如不服本判決應於收受送達後20日內向本院提出上訴書狀，並應
敘述具體理由；其未敘述上訴之理由者，應於上訴期間屆滿後20
日內向本院補提理由書（均須按他造當事人之人數附繕本）「切
勿逕送上級法院」。
告訴人或被害人如不服判決，應備理由具狀向檢察官請求上訴，
上訴期間之計算，以檢察官收受判決正本之日起算。
　　                            書記官  林鈺娟
中　　華　　民　　國　　111 　年　　7 　　月　　 7　　日
附錄本案論罪科刑之法條：
刑法第30條
幫助他人實行犯罪行為者，為幫助犯。雖他人不知幫助之情者，
亦同。
幫助犯之處罰，得按正犯之刑減輕之。

洗錢防制法第2條
本法所稱洗錢，指下列行為：
一、意圖掩飾或隱匿特定犯罪所得來源，或使他人逃避刑事追訴
    ，而移轉或變更特定犯罪所得。
二、掩飾或隱匿特定犯罪所得之本質、來源、去向、所在、所有
    權、處分權或其他權益者。
三、收受、持有或使用他人之特定犯罪所得。
　　
洗錢防制法第14條
有第二條各款所列洗錢行為者，處7年以下有期徒刑，併科新臺
幣5百萬元以下罰金。
前項之未遂犯罰之。
前二項情形，不得科以超過其特定犯罪所定最重本刑之刑。

刑法第339條
意圖為自己或第三人不法之所有，以詐術使人將本人或第三人之
物交付者，處5年以下有期徒刑、拘役或科或併科50萬元以下罰
金。
以前項方法得財產上不法之利益或使第三人得之者，亦同。
前二項之未遂犯罰之。

附表
編號 告訴人 施用詐術 匯款時間及金額(新臺幣) 證據出處 1 乙○○ 不詳之人以通訊軟體與乙○○聯繫，並向其推銷可投資比特幣，致乙○○陷於錯誤，而於右列時間內匯入如右列之金額至右列帳號 於109年12月21日中午12時35分許，匯款15萬元至本案一銀帳戶內。 告訴人乙○○之警詢筆錄、內政部警政署反詐騙諮詢專線紀錄表、高雄市政府警察局三民第二分局陽明派出所受理詐騙帳戶通報警示簡便格式表、己○○之第一商業銀行帳戶帳號00000000000號交易明細、第一銀行第e個網功能申請項目(見110偵22330卷第47-49、75-77、85-93頁) 2 庚○○ 不詳之人以通訊軟體與庚○○聯繫，並向其推銷可投資「新浦京娛樂城投資平臺」網站，致庚○○陷於錯誤，而於右列時間內匯入如右列之金額至右列帳號 於109年12月21日下午4時5分許，匯款4萬3000元至本案一銀帳戶內。 告訴人庚○○之警詢筆錄、內政部警政署反詐騙諮詢專線紀錄表、臺中市政府警察局第四分局大墩派出所受理詐騙帳戶通報警示簡便格式表、LINE對話紀錄、網路交易明細、己○○之第一商業銀行帳戶帳號00000000000號交易明細、第一銀行第e個網功能申請項目(見110偵22330卷第51-55、79-83、85-93、95-107頁) 3 子○○ 不詳之人以通訊軟體與子○○聯繫，並向其推銷可投資「威尼斯人」網站，致子○○陷於錯誤，而於右列時間內匯入如右列之金額至右列帳號 於109年12月18日下午2時56分許，匯款1萬3200元至本案一銀帳戶內。 告訴人子○○之警詢筆錄、內政部警政署反詐騙諮詢專線紀錄表、新北市政府警察局土城分局土城派出所受理詐騙帳戶通報警示簡便格式表、金融機構聯防機制通報單、臺灣銀行匯款申請書（2）回條聯、與LINE暱稱「鄭晨」對話紀錄、與威尼斯人客服人員0202 LINE對話紀錄、通話紀錄、帳戶個資檢視【000-00000000000、己○○】、第一商業銀行南屯分行110年3月5日一南屯字第69號函檢附該分行帳號000-00000000000（戶名己○○）之客戶基本資料及交易明細(見110偵37165卷第71-79、83-121、135-143頁) 4 辛○○ 不詳之人以通訊軟體與辛○○聯繫，並向其佯稱可參加澳門彩卷公司之大樂透，保證可中獎，致辛○○陷於錯誤，而於右列時間內匯入如右列之金額至右列帳號 於109年12月21日上午10時20分許，匯款33萬8000元、同日中午12時27分許，匯款2萬4000元至本案一銀帳戶內。 告訴人辛○○之警詢筆錄、第一銀行存摺存款/支票存款憑條存根聯【2萬4000元】、元大銀行國內匯款申請書【33萬8000元】、新竹市警察局第二分局文華派出所受理詐騙帳戶通報警示簡便格式表、金融機構聯防機制通報單(見110偵30023卷第85-93、95-101、109-133頁) 5 甲○○ 不詳之人以通訊軟體LINE與甲○○聯絡，並佯稱可至永利國際網站投資獲利云云，致甲○○陷於錯誤，而於右列時間內匯入如右列之金額至右列帳號 於109年12月18日上午11時17分許在萬丹社皮郵局臨櫃匯款5萬元至本案一銀帳戶內，於109年12月21日上午10時42分許在合作金庫銀行社皮分行臨櫃匯款10萬元至本案一銀帳戶內。 告訴人甲○○之警詢筆錄、第一商業銀行南屯分行110年3月2日一南屯字第43號函檢附該分行帳號000-00000000000（戶名己○○）之客戶基本資料及交易明細、內政部警政署反詐騙諮詢專線紀錄表、郵政跨行匯款申請書、合作金庫銀行社皮分行客戶收執欄、屏東縣政府警察局屏東分局萬丹分駐所陳報單、受理各類案件紀錄表、受理詐騙帳戶通報警示簡便格式表、受理刑事案件報案三聯單、金融機構聯防機制通報單(見110偵18131卷第23-29、41-43、49、53、85、97、103、107-109頁) 6 丑○○ 不詳之人透過交友軟體與丑○○聯絡，並佯稱可至網站投資虛擬貨幣獲利云云，致丑○○陷於錯誤，而於右列時間內匯入如右列之金額至右列帳號 於109年12月21日下午2時13分許，以ATM轉帳匯款3萬元至本案一銀帳戶內 告訴人丑○○之警詢筆錄、中國信託銀行交易明細、玉山銀行存戶交易明細整合查詢、LINE對話紀錄擷圖、金融機構聯防機制通報單、臺中市政府警察局豐原分局合作派出所受理詐騙帳戶通報警示簡便格式表、受理各類案件紀錄表、內政部警政署反詐騙諮詢專線紀錄表、第一商業銀行南屯分行110年2月26日一南屯字第38號函檢附該分行帳號000-00000000000（戶名己○○）之客戶基本資料及交易明細(見110偵3018卷第6-8、10、13-22、27、36、41-45頁) 
7 丙○○ 不詳之人以通訊軟體與丙○○聯繫，並向其推銷可投資「威尼斯人」網站，致丙○○陷於錯誤，而於右列時間內匯入如右列之金額至右列帳號 於109年12月21日上午9時53分許，匯款40萬7000元至本案一銀帳戶內。  告訴人丙○○之警詢筆錄、匯款附表、通訊軟體對話紀錄截圖及文字紀錄、臺灣新光商業銀行股份有限公司集中作業部110年7月20日新光銀集作字第1100042945號函檢附丙○○於該行（帳號0000000000000、0000000000000）帳戶之交易明細、第一商業銀行南屯分行110年5月28日一南屯字第132號函檢附該分行帳號000-00000000000（戶名己○○）之開戶人申請資料及交易明細(見110偵7237卷第21-23頁、110他2322卷第183-193、541-553、0000-0000頁、110偵37054卷二第7-423頁) 8 戊○○ 不詳之人以通訊軟體與戊○○聯繫，並向其推銷可投資「澳門威尼斯」網站，致戊○○陷於錯誤，而於右列時間內匯入如右列之金額至右列帳號 於109年12月19日某時許，匯款4萬4000元至本案一銀帳戶內。  告訴人戊○○之警詢筆錄、內政部警政署反詐騙諮詢專線紀錄表、新北市政府警察局新莊分局光華派出所受理詐騙帳戶通報警示簡便格式表、金融機構聯防機制通報單、澳門威尼斯人網站擷圖、LINE對話紀錄、網路銀行轉帳資料、第一商業銀行函檢附帳號000-00000000000（戶名己○ ○）之客戶基本資料及交易明細(見110偵6508卷第57-59、61、63-129頁) 9 癸○○ 不詳之人以通訊軟體與癸○○聯繫，並向其推銷可投資「澳門金沙集團」網站，致癸○○陷於錯誤，而於右列時間內匯入如右列之金額至右列帳號 於109年12月18日下午1時32分許(移送併辦意旨書誤載為下午3時32分許)，匯款21萬9040元至本案一銀帳戶內。  告訴人癸○○之警詢筆錄、內政部警政署反詐騙諮詢專線紀錄表、臺中市政府警察局第二分局立人派出所受理詐騙帳戶通報警示簡便格式表、受理刑事案件報案三聯單、金融機構聯防機制通報單、郵政跨行匯款申請書影本、第一商業銀行函檢附帳號000-00000000000（戶名己○○）之客戶基本資料及交易明細(見110偵5426卷第141-144、159-160、167、185、187、195、291-293頁) 10 寅○○ 不詳之人以通訊軟體與寅○○聯繫，並向其佯稱可投資新濠娛樂股份有限公司之彩券，致寅○○陷於錯誤，而於右列時間內匯入如右列之金額至右列帳號 於109年12月21日某時許，匯款6萬(移送併案意旨書誤載為6萬100元)至本案一銀帳戶內。 告訴人寅○○之警詢筆錄、彰化縣警察局溪湖分局溪湖派出所受理刑事案件報案三聯單、受理詐騙帳戶通報警示簡便格式表、內政部警政署反詐騙諮詢專線紀錄表、金融機構聯防機制通報單、彰化銀行匯款回條聯、與詐欺集團成員LINE對話紀錄、第一商業銀行南屯分行110年8月5日一南屯字第168號函檢附該分行帳號000-00000000000（戶名己○○）之客戶基本資料及ATM機台編號(見111偵5995卷第53-57、93-103、107、113、119-130頁) 11 丁○○ 不詳之人以通訊軟體與丁○○聯繫，並向其推銷可投資「澳門新葡京」網站，致丁○○陷於錯誤，而於右列時間內匯入如右列之金額至右列帳號 於109年12月18日某時許，匯款9萬元至本案一銀帳戶內。 告訴人丁○○之警詢筆錄、新北市政府警察局板橋分局板橋派出所受理各類案件紀錄表、受理詐騙帳戶通報警示簡便格式表、金融機構聯防機制通報單、內政部警政署反詐騙諮詢專線紀錄表、澳門新葡京網站網、與澳門新葡京客服之LINE聊天紀錄、匯款記事本、第一商業銀行南屯分行110年8月5日一南屯字第168號函檢附該分行帳號000-00000000000（戶名己○○）之客戶基本資料及ATM機台編號(見111偵5995卷59-71、93-98、133、137-143、157-197頁)